臺灣臺南地方法院民事裁定
109年度消債更字第406號
聲  請  人
即  債務人  林岳勳
代  理  人  李汶宜律師(法扶律師)
上列當事人聲請消費者債務清理更生事件，本院裁定如下：
    主  文
聲請駁回。
聲請程序費用由聲請人負擔。
    理  由
一、按聲請更生或清算不合程式或不備其他要件者，法院應以裁
    定駁回之。但其情形可以補正者，法院應定期間先命補正，
    消費者債務清理條例（下稱消債條例）第8條定有明文。復
    按債務人無擔保或無優先權之債務總額未逾新臺幣（下同）
    1,200萬元者，於法院裁定開始清算程序或宣告破產前，得
    向法院聲請更生；法院裁定開始更生、清算程序、許可和解
    或宣告破產後，債務人聲請更生或清算者，法院應駁回之，
    消債條例第42條第1項、同條例施行細則第7條第2項分別定
    有明文。蓋更生、清算、和解及破產程序同屬債務清理程序
    ，為合理分配司法資源，債務人倘經法院裁定開始更生、清
    算程序、許可和解或宣告破產，即應利用該程序清理其債務
    。準此，債務人聲請更生，應於法院裁定開始清算程序之前
    ，始得為之；其於法院裁定開始清算程序後，即不得再就同
    一事由為更生之聲請。復參消債條例第64條第1項規定於民
    國101年1月6日修正施行後，將認可更生方案之要件，由原
    來之「債務人有薪資、執行業務所得或其他固定收入，法院
    認更生方案之條件公允者，得不經債權人會議可決，逕依債
    務人之聲請或依職權以裁定認可更生方案」，修正為「債務
    人有薪資、執行業務所得或其他固定收入，依其收入及財產
    狀況，可認更生方案之條件已盡力清償者，法院應以裁定認
    可更生方案。債務人無固定收入，更生方案有保證人、提供
    擔保之人或其他共同負擔債務之人，法院認其條件公允者，
    亦同」；依上所述，法院裁定開始清算程序後，固不得再就
    同一事由為更生之聲請，然若債務人於消債條例第64條第1
    項規定修正前，其更生方案因不合於同條例第64條第1項規
    定而未獲法院裁定認可，經轉換為清算程序，並受不免責裁
    定確定者，則於同條例第64條第1項修正施行後，於符合修
    正後同條例第64條第1項之要件時，當非無保護必要，此時
    應例外許其再向法院聲請更生；至除此之外，債務人於清算
    程序既經法院裁定終止或終結且不免責確定後，因債務人就
    其所選擇之清算程序已獲得清理債務之結果，自應受該程序
    之拘束，而循消債條例第141條、第142條規定，就其殘餘債
    務進行處理，如容許其就同一事由為更生之聲請，實有濫用
    其程序選擇權或造成程序浪費之情事。是債務人經裁定不免
    責確定後如再以相同事由、相同債權向法院聲請更生，應認
    其無保護必要且無從補正，而依消債條例第8 條規定，以其
    不具備其他要件裁定駁回（司法院98年第1期民事業務研究
    會第19號、100年第6期民事業務研究會消費者債務清理專題
    第1號審查意見意旨可資參照）。
二、本件聲請意旨略以：其積欠債務總額達5,423,533元，曾提
    起清算程序並數次聲請免責，然均受不免責裁定，此乃因部
    分債權人不願聲請強制執行，致無法達到免責之要件，故希
    望能與債權人進行一致性債務清理調解。最大債權銀行於前
    置調解程序提出每月清償24,443元、180期之清償方案，實
    逾債務人每月所能負擔之數額，是聲請人有不能清償債務之
    情事，爰依消債條例再向本院聲請更生等語。
三、經查：
　⒈聲請人前依消債條例向本院聲請清算，經本院以102年度消債
    清字第2號裁定准自民國102年9月23日下午5時開始清算程序
    併同時終止清算程序，繼由本院以102年度消債職聲字第16
    號裁定，認聲請人該當消債條例第133條、第134條第2、8款
    事由裁定不免責，然因債權人永豐商業銀行股份有限公司於
    103年4月1日具狀聲請追加分配，經本院以103年度司執消債
    清字第4號進行清算程序。嗣復經本院認聲請人不符消債條
    例第142條所定得免責之事由，且全體債權人均表明不同意
    債務人免責，分別於105年8月12日、108年7月31日以105年
    度消債再聲免字第1號、108年度消債聲免字第2號裁定不免
    責等情，業據本院依職權調取前開卷宗核閱無訛。準此，聲
    請人應循上開清算程序清理其債務，且於法院為不免責之裁
    定確定後，聲請人繼續清償債務，而各普通債權人受償額均
    達其債權額之20%以上者，聲請人得再向法院聲請裁定免責
    ，消債條例第142條亦有明文，是聲請人縱經法院裁定不免
    責，清算程序之效力仍未全然消滅，如其繼續清償債務，於
    符合一定條件時，亦非不得再聲請免責。故聲請人前開清算
    程序雖已終結，惟其既仍可依照該條規定積極清理債務，以
    冀再獲得免責裁定之機會，則其先前因清算終結而享有之程
    序利益即屬繼續存在，聲請人可藉繼續清償達一定數額之方
    式，再度尋求免責，自應受該程序進行效果之拘束。
　⒉聲請人雖以部分債權人不願聲請強制執行，致無法達到免責
    要件為由，據此主張其仍有利用更生程序之正當利益云云，
    惟消債條例第142條並未限定以強制執行之方式為清償，縱
    使部分債權人未聲請強制執行，聲請人亦得主動積極向債權
    人清理債務，以達免責之門檻；本件聲請人聲請清算係於消
    債條例第64條第1項修正施行後，亦與上開100年第6期民事
    業務研究會研討意見所稱得再次聲請更生之例外情形不同，
    是以聲請人所為本件聲請，難認有據。
　⒊準此，聲請人於本院裁定開始清算程序後，再就同一事由向
    本院再為更生之聲請，則其聲請顯有違消債條例施行細則第
    7條第2項之規定，揆諸上開規定及說明，本件聲請並無保護
    之必要，且此欠缺在程序上無從補正，應駁回其更生之聲請
    。
四、綜上所述，本件聲請人聲請更生，欠缺保護必要且無從補正
    ，爰依本條例第8條、第15條、民事訴訟法第95條、第78條
    ，裁定如主文。
中　　華　　民　　國　　110 　年　　1 　　月　　22　　日
                  民事消債法庭  法  官  陳谷鴻
以上正本證明與原本無異。   
如對本裁定抗告須於裁定送達後10日內向本院提出抗告狀，並應
繳納抗告費新臺幣1,000元。
中　　華　　民　　國　　110 　年　　1 　　月　　22　　日
                               書記官  曾盈靜